臺灣高等法院刑事判決
110年度上易字第73號
上  訴  人  
即  被  告  王子銘




            李志峯





上列上訴人即被告等因竊盜案件，不服臺灣桃園地方法院109年
度易字第710號，中華民國109年11月6日第一審判決（起訴案號
：臺灣桃園地方檢察署108年度偵字第9924號），提起上訴，本
院判決如下：
    主  文
上訴駁回。
    事  實
一、王子銘意圖為自己不法之所有，基於竊盜犯意，於民國108
    年1月24日1時31分許，駕駛不知情之簡惟誠所承租車牌號碼
    000-0000號小客車，前往鐿錩工程股份有限公司（下稱鐿錩
    公司）位在桃園市桃園區幸福路與經國二路口之建築工地，
    以不詳方式進入該工地內，持客觀上可為兇器使用之堅硬物
    品，毀壞上開工地1樓倉庫門鎖後，進入其內竊取鐿錩公司
    機電工程師李弘凱管領之線材、管料及切管機【價值共計新
    臺幣（下同）15萬元】得手後，於同日5時10分許，駕駛上
    開車輛載運上開竊得財物離去。
二、王子銘與李志峯共同意圖為自己不法之所有，基於竊盜犯意
    聯絡，於108年1月25日4時19分許，由王子銘駕駛上開車輛
    搭載李志峯前往上開工地，其等以不詳方式進入該工地內後
    ，持客觀上可為兇器使用之堅硬物品，接續毀壞上開工地1 
    樓倉庫門鎖及4樓用以纏繞電纜線之鐵鍊及鎖頭後，竊取李
    弘凱管領之電纜線125卷（價值共計10萬元）得手後，王子
    銘於同日6時12分許，駕駛上開車輛（搭載李志峯）載運上
    開竊得財物離去。
三、案經李弘凱訴由桃園市政府警察局桃園分局報告臺灣桃園地
    方檢察署檢察官偵查起訴。 
    理  由
壹、證據能力
一、按被告以外之人於審判外之言詞或書面陳述，除法律有規定
    者外，不得作為證據；又被告以外之人於審判外之陳述，雖
    不符刑事訴訟法第159條之1至第159條之4之規定，而經當事
    人於審判程序同意作為證據，法院審酌該言詞陳述或書面陳
    述作成時之情況，認為適當者，亦得為證據。當事人、代理
    人或辯護人於法院調查證據時，知有第159條第1項不得為證
    據之情形，而未於言詞辯論終結前聲明異議者，視為有前項
    之同意，刑事訴訟法第159條第1項及第159條之5分別定有明
    文。經查，本判決下列所引用上訴人即被告王子銘、李志峯
    （下均逕稱姓名）以外之人於審判外之陳述，李志峯於本院
    審理期日經合法傳喚無正當理由未到庭，然其於109年1月2
    日刑事上訴狀內未就證據能力表示意見（見本院卷第45至46
    頁），復於本院行準備程序時未聲明異議（見本院卷第97至
    101頁），檢察官、王子銘迄於本院言詞辯論終結前亦未聲
    明異議，本院審酌上開證據資料作成時之情況，尚無違法不
    當或證明力明顯過低之瑕疵，亦認為以之作為證據應屬適當
    ，爰依上開規定，認前揭證據資料均有證據能力。
二、次按除法律另有規定外，實施刑事訴訟程序之公務員因違背
    法定程序取得之證據，其有無證據能力之認定，應審酌人權
    保障及公共利益之均衡維護，刑事訴訟法第158條之4定有明
    文。本案以下所引用之非供述證據，並無證據證明係實施刑
    事訴訟程序之公務員違背法定程序所取得，且經本院於審理
    時合法踐行調查程序，自應認均具有證據能力，得作為證據
    。
貳、認定犯罪事實所憑之證據及理由　
    訊據王子銘固不否認於上開時間，駕駛上開車輛至上開建築
    工地附近之事實，惟堅決否認有何竊盜犯行，辯稱：沒有證
    據可以證明我有攜帶兇器或進入工地行竊，事實一之時間我
    是在上開工地附近（離上開工地有一段距離），我是心情不
    好在那裡玩手機、抓寶可夢，事實二的時間，我只是車子停
    在那裡找遺失的錢，上開車輛有毀壞云云（見審易627卷第8
    5頁，本院卷第35至36、98至99、126、130頁）；李志峯亦
    不否認於事實二所示時間，搭乘王子銘駕駛上開車輛前往上
    開工地附近之事實，惟堅決否認有何竊盜犯行，辯稱：沒有
    證據可以證明我有進入工地，我只有下車幫王子銘找物品，
    監視畫面顯示我和王子銘在車子後方，是在維修車子云云（
    見本院卷第46、98頁）。經查：
一、事實一部分：
　㈠王子銘於108年1月24日1時31分許，駕駛上開車輛前往上開工
    地附近之事實，業據王子銘坦認在卷，並有汽車租賃契約書
    1份（見偵9924卷第24頁）、監視器錄影畫面翻拍照片13張
    （見偵9924卷第31至33頁）、檢察官勘驗筆錄1份（見偵992
    4卷第115、117至119頁反面）在卷可稽，此部分事實，首堪
    認定。
　㈡證人即告訴人機電工程師李弘凱（下逕稱姓名）證稱：我們
    工地的領班於108年1月24日8時12分到工地上班，發現工地
    所有之線材、管料、切管機不見，損失價值約15萬元，我們
    倉庫的門鎖被破壞等語（見偵9924卷第20頁正反面、63頁反
    面），又證人即鐿錩公司員工嚴旺法（下逕稱姓名）證稱：
    我確定108年1月24日前一天上開工地倉庫門有上鎖，線材、
    管料、切管機都放在裡面，但偵9924卷第34頁照片編號6之
    門鎖遭破壞、已經不見了，108年1月24日發現線材、管料、
    切管機遭竊等語（見偵9924卷第88頁反面、114頁），復觀
    現場照片編號5至8（見偵9924卷第34頁正反面），上開工 
    地內倉庫門鎖遭拆除、打開，足見李弘凱指訴上開工地內倉
    庫門鎖為人破壞，置放其內之線材、管料、切管機遭竊等情
    ，可信屬實。 　　　
　㈢又觀卷附檢察官勘驗上開建築工地現場監視器錄影畫面1份（
    見偵9924卷第117至119頁），結果摘要如下：
========================================================
　⒈監視器時間108年1月24日1時31分40秒（照片編號08）：
　　王子銘駕車（按即上開車輛）至現場。
　⒉監視器時間108年1月24日1時41分40秒（照片編號09）：　
　　王子銘下車走入工地旁空地。　　　
　⒊監視器時間108年1月24日1時48分6秒（照片編號10）：
　　王子銘走回車上並打開後車廂。
　⒋監視器時間108年1月24日1時48分36秒（照片編號11）：
　　王子銘走回車上並打開後車廂。
　⒌監視器時間108年1月24日1時48分36秒（照片編號12）：
　　王子銘將車上鎖後，再次進入工地旁空地。　
　⒍監視器時間108年1月24日4時38分31秒（照片編號13）：
　　王子銘回到車上。
　⒎監視器時間108年1月24日4時43分59秒（照片編號14）：
　　王子銘將車停至工地旁（黃框處）後下車。
　⒏監視器時間108年1月24日4時51分59秒（照片編號15）：
　　王子銘將車駛入工地旁空地。
　⒐監視器時間108年1月24日5時10分5秒（照片編號16）：
　　王子銘駕車駛離該處。
========================================================
　  由上開勘驗結果，可見王子銘駕駛之上開車輛自108年1月24
    日1時31分許至同日5時10分許止，停放在上開工地旁空地或
    上開工地旁，且王子銘曾下車走入上開工地旁空地、走回車
    上並打開後車廂，又進入上開工地旁空地、返回車上後，復
    將車駛入工地旁停放，再駛入上開工地旁空地停留後始離去
    ，另畫面中未出現其他人、車等事實。
　㈣以王子銘自108年1月24日1時31分許至同日5時10分許止，將
    上開車輛停放在上開工地旁之空地或上開工地旁，時間長達
    近4小時，且該處杳無人煙，衡諸常情，實難想像王子銘於
    深夜停留在該杳無人煙處、把玩手機長達數小時；況以王子
    銘下車步入工地旁空地、開啟後車廂，復將上開車輛駛至上
    開工地旁，又將車駛入工地旁空地等種種舉措，甚有可疑，
    王子銘辯稱係為玩手機、抓寶可夢云云要難憑採。是王子銘
    於上開時間，前往上開建築工地附近停留，係為了竊取工地
    內之線材、管料、切管機無訛，其前揭所辯，顯屬卸責之詞
    ，不足採信。
二、事實二部分：
　㈠王子銘於108年1月25日4時19分許，又駕駛上開車輛搭載李志
    峯至上開工地附近等事實，業據王子銘、李志峯坦認在卷，
    並有前揭汽車租賃契約書1份、監視器錄影畫面翻拍照片15
    張（見偵9924卷第26至29頁反面）、檢察官勘驗筆錄1份（
    見偵9924卷第115至117、119頁反面）在卷可稽，此部分事
    實，首堪認定。　　　
　㈡李弘凱證稱：於108年1月25日8時27分許，發現放置在上開工
    地內1樓水電置料區、4樓A4戶陽台上的電纜線遭竊共計125
    卷，我們有用鐵鍊將4樓的每一卷電纜線纏繞在一起，竊嫌
    可能有攜帶工具將鐵鍊破壞後竊取、鎖還在，我確定25日前
    一天有上鎖，1樓的電纜線需破壞木門才可以竊得電纜線，1
    08年1月24日發現倉庫門鎖遭破壞後，立即購置新的門鎖，
    但25日發現又被破壞等語（見偵9924卷第21頁正反面、88頁
    反面、114頁），參以證人即鐿錩公司員工林世釧證稱：我
    確定於108 年1 月25日遭竊前，4樓電纜線有用鐵鍊纏繞並
    以鎖頭上鎖，我發現遭竊時，鎖頭被破壞，鐵鍊棄置在一旁
    ，電纜線已經不見了等語（見偵9924卷第103頁），復觀現
    場照片編號16至20（見偵9924卷第29頁反面至30頁反面），
    4樓用以綑綁電纜線之鐵鍊斷裂且散落於地，足見李弘凱指
    訴上開工地內倉庫門鎖及4樓鐵鍊及鎖頭為人破壞，共計電
    纜線125卷遭竊等情，可信屬實。
　㈢又卷附檢察官勘驗上開工地現場監視器錄影畫面1份（見偵99
    24卷第115頁反面至117頁），結果摘要如下：
========================================================
　⒈勘驗「附近工地」之資料夾：
　⑴監視器時間108年1月25日4時19分32秒（照片編號01）：
　　王子銘、李志峯（下稱王子銘等2人）將上開租賃小客車停
    置在路邊。
　⑵監視器時間108年1月25日6時10分8秒（照片編號02）：
　　王子銘等2人走回車上。
　⑶監視器時間108年1月25日6時10分41秒（照片編號03）：
　　王子銘等2人將車輛開到門口（即上開工地門口）。
　⑷監視器時間108年1月25日6時11分8秒（照片編號04）：　
　　車輛熄火後打開後車廂。
　⑸監視器時間108年1月25日6時12分12秒（照片編號05）：
　　王子銘等2人駕車離去。
--------------------------------------------------------
　⒉勘驗「遭竊工地」之資料夾：
　⑴監視器時間108年1月25日4時24分35秒（照片編號06）：
　　CAMERA06監視器畫面突遭移動。
　⑵監視器時間108年1月25日4時30分5秒（照片編號07）：
　　黃框處有人影走動。
========================================================
　　由上開勘驗結果，以王子銘駕駛上開車輛於108年1月25日4
    時19分許停靠於上開工地旁道路，且同日6時10分8秒王子銘
    、李志峯一同返回上開車輛，勾稽工地內監視錄影器於108
    年1月25日4時24分35秒、30分5秒遭人移動、有人影走動，
    而王子銘、李志峯下車時間與工地內監視錄影器遭人移動、
    有人影走動之時間相近。
　㈣王子銘、李志峯辯稱不可採之理由：
　⒈王子銘、李志峯下車時間與工地內監視錄影器遭人移動、有
    人影走動之時間相近，且其後王子銘又將上開車輛開到上開
    工地門口停放、打開後車廂，並與李志峯停留後始離去，倘
    王子銘、李志峯所稱欲尋找王子銘遺失的錢等語為真，其等
    斷無於視線不佳之時尋找之理。參以王子銘自承：我沒有報
    警，才幾千元而已，報警太麻煩了等語（見易710卷第127頁
    ），王子銘既願意駕車搭載李志峯至上開工地旁空地找尋遺
    失錢財，花費勞力、逾2小時之時間，衡情此錢財對王子銘
    甚為重要，其發現遺失時理應立即報警或尋求司法單位協助
    ，王子銘捨之不為卻如此周折，利用視線不佳之時、耗費逾
    2小時，與李志峯在空地找尋錢財，與常情有違。王子銘、
    李志峯所辯，顯係卸責之詞，尚難憑採。是王子銘、李志峯
    前往上開工地附近之目的應係為竊取上開工地內之電纜線12
    5卷，可資認定。
  ⒉至王子銘、李志峯提出國都汽車股份有限公司板橋服務廠估
    價單2紙（見本院卷第39至41頁），王子銘復請求傳喚證人
    即車行老闆黃光慈（下逕稱姓名），以證明上開車輛後車廂
    於108年1月25日損壞云云。然觀該估價單記載估價日期為10
    8年5月8日，距案發時（即108年1月25日）已逾3個月，無法
    證明上開車輛後車廂於案發時損壞之情，無從作為有利於王
    子銘、李志峯之證據。本院依此認無傳喚黃光慈之必要，附
    此敘明。
　⒊王子銘另請求調閱108年1月24日、25日現場影片，惟上開工
    地現場之監視器錄影畫面均經檢察官勘驗確認，已如前述，
    核無再次調閱之必要，併此敘明。
三、綜上，王子銘、李志峯上開辯稱均不可採，本案事證已臻明
    確，王子銘、李志峯上開犯行洵堪認定，均應依法論科。
參、論罪科刑
一、王子銘、李志峯行為後，刑法第321條之規定業於108年5月2
    9日修正公布，並自同月31日起生效施行。該條之構成要件
    於此次雖未經修正，惟修正後之刑度顯然較修正前提高，經
    比較修正前、後之規定，修正後之規定並未有利於被告，是
    依刑法第2條第1項前段規定，自應適用修正前刑法第321條
    規定論處。
二、按刑法第321條第1項第3款所稱「兇器」，其種類並無限制
    ，凡客觀上足以對人之生命、身體、安全構成威脅，具有危
    險性之兇器均屬之，且祗須行竊時攜帶此種具有危險性之兇
    器為已足，並不以攜帶之初有行兇之意圖為必要（最高法院
    79年台上字第5253號判決要旨參照）。又按刑法第321條第1
    項第2款所謂「門扇」專指門戶而言，應指分隔住宅或建築
    物內外之間之出入口大門；所謂「牆垣」，係指以土、磚、
    石所砌成足以區隔內外之圍牆而言；而所謂「其他安全設備
    」，係指門扇、牆垣以外，依社會通常觀念足認為防盜之設
    備而言。例如附加於門扇之外掛鎖具（如毀壞構成門之一部
    之鎖，例如司畢靈鎖，則應認為毀壞門扇）、窗戶、冷氣孔
    、鐵絲網、屋頂之天窗、房間隔間木板、房間門或通往陽臺
    之落地門等業已進入大門室內之住宅或建築物內部之諸門均
    屬之（最高法院70年度台上字第2564號、78年度台上字第44
    18號判決意旨參照）。經查，觀諸現場照片編號6、20（見
    偵9924卷第30頁反面、34頁），該大門門鎖遭破壞後，門鎖
    處呈現鏤空狀，屬大門之一部分，而非附加於門上；4樓原
    用以纏繞電纜線之鎖頭及鐵鍊，遭毀壞且棄置一旁。則王子
    銘，及與李志峯持破壞性工具，既可將門鎖整個拆除、並致
    鎖頭及鐵鍊斷裂，顯係質地堅硬物品，應構成攜帶兇器，核
    王子銘就事實一所為，係犯修正前刑法第321條第1 項第2款
    、第3款之攜帶兇器毀壞門扇竊盜罪；王子銘、李志峯就事
    實二所為，均係犯修正前刑法第321條第1項第2款、第3款之
    攜帶兇器毀壞門扇安全設備竊盜罪。公訴意旨認王子銘（包
    含事實一、二）、李志峯所為，均係犯同條第2款、第3款之
    攜帶兇器毀壞其他安全設備竊盜罪，容有未合，惟因僅加重
    條件有所不同，尚不生變更起訴法條問題，附此敘明。
三、王子銘與李志峯就事實二所示竊盜犯行間，有犯意聯絡及行
    為分擔，應論以共同正犯。
四、王子銘就事實一部分，及與李志峯就事實二部分，均係基於
    同一竊盜目的，而於密切接近之時間、同一地點實施上開犯
    行，侵害鐿錩公司之財產法益，各行為之獨立性極為薄弱，
    依一般社會健全觀念，在時間差距尚難以強行分開，在刑法
    評價上，應視為數個舉動之接續行為，合為包括之一行為予
    以評價，屬接續犯而分別論以一罪。
五、王子銘所犯上開2罪，犯意各別，行為互殊，應分論併罰。
六、王子銘前因竊盜案件，經臺灣新北地方法院以107年度簡字
    第1024號判決判處有期徒刑4月、4月，應執行有期徒刑6月
    確定，於107年8月6日易科罰金執行完畢，有本院被告前案
    紀錄表在卷可據，其於前開案件執行完畢後5年內，故意再
    犯本案有期徒刑以上之罪，俱為累犯，依司法院大法官釋字
    第775號解釋意旨，經審酌本案侵害之法益、罪質與前案相
    同，兼衡本案犯罪情節、王子銘一切情狀及所應負擔之罪責
    ，暨其顯未因前案有期徒刑執行完畢而心生警惕，謹慎行事
    ，反而漠視法紀而再犯，足徵其具有特別惡性及刑罰反應力
    薄弱之情狀，而有加重其刑之必要，爰依刑法第47條第1項
    規定，均加重其刑。
肆、駁回上訴之理由
    原審以王子銘、李志峯犯行均事證明確，適用修正前刑法第
    321條第1項第2款、第3款，刑法第2條第1項前段、第28條、
    第47條第1項、第51條第5款、第38條之1第1項前段、第3項
    等規定，予以論罪科刑，並審酌王子銘、李志峯年輕力壯、
    四肢健全，不思以正當途徑獲取財物，竟圖不勞而獲，竊取
    建築工地內財物，所為欠缺法治觀念，應予非難；兼衡王子
    銘、李志峯之犯罪動機、目的、手段，所竊財物價值高低、
    造成損害大小，暨其等犯後始終否認犯行，亦未與鐿錩公司
    和解或賠償之犯後態度，及王子銘自述高中畢業、入監前做
    工，經濟狀況勉持等語，李志峯自述高中畢業、做油漆，經
    濟狀況正常等語之智識程度、家庭經濟及生活狀況等一切情
    狀，分別量處王子銘有期徒刑9月、10月，應執行有期徒刑1
    年4月，李志峯有期徒刑9月。就沒收部分並說明：未扣案之
    線材、管料及切管機（價值共計15萬元）、電纜線125卷（
    價值共計10萬元），分別係王子銘犯事實一部分犯行、王子
    銘及李志峯共同犯事實二部分犯行之犯罪所得，應依刑法第
    38條之1第1項前段、第3項規定，均宣告沒收，於全部或一
    部不能沒收或不宜執行沒收時，各別追徵其價額。經核原審
    認事用法並無違誤，量刑亦屬妥適。王子銘、李志峯上訴意
    旨猶執前詞否認犯行，指摘原審判決認定事實有誤為不當，
    就原審依職權為證據取捨及心證形成之事項，各憑己見而為
    不同評價，反覆爭執，難認其等上訴為有理由，均應予駁回
    。
伍、李志峯經本院合法傳喚，無正當理由不到庭，爰不待其陳述
    ，逕行判決。
據上論斷，應依刑事訴訟法第368條、第371條，判決如主文。
本案經檢察官周彤芬提起公訴，檢察官孫冀薇到庭執行職務。
中　　華　　民　　國　　110 　年　　4 　　月　　20　　日
                  刑事第十二庭  審判長法　官  陳如玲 
                                      法　官  廖建瑜
                                      法　官  蔡如惠
以上正本證明與原本無異。
不得上訴。
                                      書記官  黃郁珊
中　　華　　民　　國　　110 　年　　4 　　月　　21　　日
附錄：本案論罪科刑法條全文　
中華民國刑法第321條（修正前）
（加重竊盜罪）
犯竊盜罪而有下列情形之一者，處六月以上、五年以下有期徒刑
，得併科新臺幣十萬元以下罰金：
一、侵入住宅或有人居住之建築物、船艦或隱匿其內而犯之者。
二、毀越門扇、牆垣或其他安全設備而犯之者。
三、攜帶兇器而犯之者。
四、結夥三人以上而犯之者。
五、乘火災、水災或其他災害之際而犯之者。
六、在車站、埠頭、航空站或其他供水、陸、空公眾運輸之舟
　　車、航空機內而犯之者。
前項之未遂犯罰之。